最高法院刑事判決　　　　　　　　　　　　　　　九十三年度台上字第五三０四號
　　上訴人　台灣高等法院檢察署檢察官
　　被　告　甲○○
右上訴人因被告違反商業會計法案件，不服台灣高等法院中華民國九十年九月二十六
日第二審更審判決（九十年度上更（一）字第七四三號，起訴案號：台灣板橋地方法
院檢察署八十七年度偵續字第三四號），提起上訴，本院判決如左：
    主  文
上訴駁回。
    理  由
按刑事訴訟法第三百七十七條規定，上訴於第三審法院，非以判決違背法令為理由，
不得為之。是提起第三審上訴，應以原判決違背法令為理由，係屬法定要件。如果上
訴理由狀並未依據卷內訴訟資料，具體指摘原判決不適用何種法則或如何適用不當，
或所指摘原判決違法情事，顯與法律規定得為第三審上訴理由之違法情形，不相適合
時，均應認其上訴為違背法律上之程式，予以駁回。本件原判決以公訴意旨略稱：被
告甲○○為盈榮企業有限公司（下稱盈榮公司）負責人，為納稅義務人，於民國八十
四年承包陽明山仰德大道工程，部分轉包予何世欽（另行分案偵查）承攬，何世欽依
工程進度向甲○○請領工程款。何世欽依法應設立營利事業，並繳納營業稅及營利事
業所得稅，惟其意圖逃匿稅捐並未設立營利事業。被告明知上情，仍基於幫助何世欽
逃匿稅捐之犯意，明知何世欽所提出起領款項之工人吳日昌，並非盈榮公司所僱用之
員工，仍於八十四年十二月間，在其業務上所作成之員工薪資表內，虛偽登載吳日昌
為盈榮公司員工之不實事項，製作不實之吳日昌各類所得扣繳暨免扣繳憑單一式三份
，復於八十五年三月間，將上述業務上製作不實之文書及吳日昌之切結書影本，持向
財政部台灣省北區國稅局台北縣分局中和稽徵所辦理八十四年營利事業所得稅之申報
查核事宜，致損害吳日昌及稅捐機關課稅之正確性，因認被告犯稅捐稽徵法第四十三
條第一項、商業會計法第七十一條第一款、刑法第二百十五條之罪嫌。經審理結果，
認不能證明被告犯罪，因而撤銷第一審所為科刑判決，改判諭知被告無罪。已綜核卷
內全部證據資料，詳加審酌論斷，從形式上觀察，並無違背法令之情形存在。又證據
之取捨及證據證明力如何，均屬事實審法院得自由裁量、判斷之職權，苟其此項裁量
、判斷，並不悖乎通常一般之人日常生活經驗之定則或論理法則，又於判決內論敘其
何以作此判斷之心證理由者，即不得任意指摘其為違法。原判決依憑卷存證據，認盈
榮公司係將部分綁鐵工作交由何世欽僱工施作，何世欽於請領報酬，所提出之工資表
、吳日昌身分證影本暨切結書等資料，從形式上觀之，均足使被告認吳日昌確為何世
欽所僱用，從而被告於不知情下製發所得扣繳憑單，並持以向稅捐稽徵機關申報營利
事業所得稅之申報查核事宜，自無犯罪故意之可言，已述其取捨證據而得心證之理
由。核其採證並無違背經驗或論理法則。自不得指為違法。況商業會計法第七十一條
第一款（修正前第六十六條第一款）所稱之會計憑證，依同法第十五條規定，分為原
始憑證與記帳憑證二類，原始憑證係指證明事項之經過，而為造具記帳憑證所根據之
憑證；記帳憑證係指證明會計人員之責任，而為記帳所根據之憑證。又所得稅之扣繳
義務人依所得稅法第八十九條第三項填發之免扣繳憑單，或依同法第九十二條開具之
扣繳憑單，其用意在於稽徵機關蒐集及掌握課稅資料，以利稅捐之核課，並非證明交
易事項發生之經過而為造具記帳憑證，或證明處理會計事項人員之責任而為記帳所根
據之憑證，自難認係商業會計法所稱「原始憑證」或「記帳憑證」。故在扣繳暨免扣
繳憑單上為不實之填載，僅能依其情節論以其他罪名，尚不成立商業會計法第七十一
條之罪。檢察官上訴意旨，謂被告之行為係犯商業會計法第七十一條之罪云云，難認
係適法之第三審上訴理由。至於公訴人認被告另犯稅捐稽徵法第四十三條第一項之幫
助逃漏稅捐罪及刑法第二百十五條之業務登載不實罪部分，核屬刑事訴訟法第三百七
十六條第一款所列不得上訴第三審之案件，公訴人認定此部分與前開違反商業會計法
之重罪，而得上訴第三審部分有牽連犯關係。但如前所述，重罪部分之上訴既不合法
，此輕罪部分自無從依審判不可分原則併為實體上之審判。從而應將本件上訴，從程
序上予以駁回。
據上論結，應依刑事訴訟法第三百九十五條前段，判決如主文。
中　　　華　　　民　　　國　　九十三　　年　　　十　　　月　　 十五 　　日
                              最高法院刑事第四庭
                                  審判長法官  紀　俊　乾
                                        法官  黃　正　興
                                        法官  劉　介　民
                                        法官  陳　東　誥
                                        法官  吳　昆　仁
      右正本證明與原本無異
                                              書  記  官
中　　　華　　　民　　　國　　九十三　　年　　　十　　　月　　 十五 　　日
                                                                       Ｒ
